臺灣基隆地方法院民事裁定　　　　　 100年度消債聲字第15號
債　務　人　鄭進興
代　理　人　黃俊六律師
債　權　人　台北富邦商業銀行股份有限公司
法定代理人　韓蔚廷
債　權　人　國泰世華商業銀行股份有限公司
法定代理人　汪國華
代　理　人　劉士銘
債　權　人　渣打國際商業銀行股份有限公司
法定代理人　曾璟璇
債　權　人　中國信託商業銀行股份有限公司
法定代理人　辜濂松
債　權　人　澳商澳盛銀行集團股份有限公司台北分公司
法定代理人　經天瑞
代　理　人　范德順
債　權　人　台新國際商業銀行股份有限公司
法定代理人　蔡榮棟
債　權　人　遠東國際商業銀行股份有限公司
法定代理人　洪信德
債　權　人　大眾商業銀行股份有限公司
法定代理人　陳建平
代　理　人　陳眉秀
債　權　人　第一商業銀行股份有限公司
法定代理人　蔡慶年
訴訟代理人　黃朝掌
債　權　人　上海商業儲蓄銀行股份有限公司
法定代理人　邱怡仁
代　理　人　曹　峸
債　權　人　元大商業銀行股份有限公司
法定代理人　顏慶章
代　理　人　沈明芬
債　權　人　玉山商業銀行股份有限公司
法定代理人　曾國烈
代　理　人　蔡宛怡
債　權　人　日盛國際商業銀行股份有限公司
法定代理人　楊智光
債　權　人　豐（台灣）商業銀行股份有限公司
法定代理人　李鐘培
債　權　人　萬榮行銷股份有限公司
法定代理人　劉五湖
代　理　人　莊政文
債　權　人　新光行銷股份有限公司
法定代理人　李明新
債　權　人　摩根聯邦資產管理股份有限公司
法定代理人　葉世禧
代　理　人　陳鈺婷
上列債務人經本院依消費者債務清理條例裁定終止清算程序確定
後應否免責事件，本院裁定如下：
    主  文
債務人鄭進興不免責。
    理  由
一、按法院為終止或終結清算程序之裁定確定後，除別有規定外
    ，應以裁定免除債務人之債務，消費者債務清理條例（以下
    簡稱本條例）第 132條定有明文。又法院裁定開始清算程序
    後，債務人有薪資、執行業務所得或其他固定收入，而普通
    債權人之分配總額低於債務人聲請清算前二年間，可處分所
    得扣除自己及依法應受其扶養者所必要生活費用之數額者，
    法院應為不免責之裁定，但債務人證明經普通債權人全體同
    意者，不在此限，復為本條例第 133條所明定。另債務人有
    下列各款情形之一者，法院應為不免責之裁定，但債務人證
    明經普通債權人全體同意者，不在此限：(一)於七年內曾依破
    產法或本條例規定受免責；(二)隱匿、毀損應屬清算財團之財
    產，或為其他不利於債權人之處分；(三)捏造債務或承認不真
    實之債務；(四)因浪費、賭博或其他投機行為，致財產顯然減
    少或負擔過重之債務，而生開始清算之原因；(五)於清算聲請
    前一年內，已有清算之原因，而隱瞞其事實，使他人與之為
    交易致生損害；(六)明知已有清算原因之事實，非基於本人之
    義務，而以特別利於債權人中之一人或數人為目的，提供擔
    保或消滅債務；(七)隱匿、毀棄、偽造或變造帳簿或其他會計
    文件之全部或一部，致其財產之狀況不真確；(八)故意於財產
    及收入狀況說明書為不實之記載，或有其他故意違反本條例
    所定義務之行為，亦為本條例第134條所明定。
二、經查：
  (一)債務人聲請消費者債務清理事件，前經本院於民國98年7月2
    日以98年度消債更字第32號裁定開始更生程序，並命司法事
    務官進行更生程序，因債務人所提之更生方案，未能依本條
    例第59條、第60條規定獲得債權人會議之可決，且無本條例
    第64條所規定逕依職權裁定認可之適用，故經本院於100年2
    月18日以100年度消債清字第1號裁定開始清算程序，並同時
    終止清算程序確定，而債務人之債務高達新臺幣（下同）4,
    747,795元，其普通債權人於該清算程序中並未受償。
  (二)債務人固稱其現年61歲，其配偶及其子均罹患精神分裂症而
    無法工作，皆須由債務人扶養，因生活困苦，欠缺生活費而
    刷卡應急，刷卡內容均為日常生活所需，絕無奢侈、浪費之
    情形，且無本條例第 134條各款所列不免責之情事，應為免
    責之裁定云云。惟依各債權銀行所提供債務人之消費明細及
    借款情形可知，債務人早於92年 1月起以預借現金方式周轉
    資金，嗣於92年 4月間即已向債權人遠東國際商業銀行申請
    辦理以信用卡代償其他信用卡借款之代償方案，足徵債務人
    當時收入已有不足清償債務之情形，本應撙節開銷據實控制
    支出，避免不必要之花費以降低負債，然債務人竟未衡量自
    身是否仍有充分之償債能力，持續使用信用卡刷卡消費，甚
    至多次以現金卡、信用卡預借現金，且其刷卡消費之內容，
    債務人分別於92年7月9日、93年4月25日、93年5月19日、93
    年7月8日、93年10月14日、94年2月8日、94年 5月12日、94
    年 7月10日、94年10月19日、94年11月13日於東帝士量販店
    消費149,606元、170,810元、99,588元（49,794元＋49,794
    元）、150,195元、101,325元、49,590元、34,800元、11,6
    00元、59,160元（29,580元＋29,580元）、29,580元（19,7
    20元＋9,860元）；又於95年4月23日、95年5月12日、95年5
    月25日、95年5月30日於大潤發量販店消費54,802元（8,745
    元＋22,737元＋4,664元＋18,656元）、20,475元（5,265元
    ＋5,265元＋9,945元）、34,751元（10,013元＋10,013元＋
    4,712元＋10,01 3元）、10,013元；另於95年 6月28日於萬
    家福量販店消費16,065元（7,140元＋8,925元），上開刷卡
    消費內容雖均係於量販店，然其消費金額動輒數萬元至十多
    萬元不等，並非一般日常生活之合理費用。另由債務人之借
    款情形，債務人分別於93年11月22日、94年2月3日、94年 4
    月18日、95年1月18日、95年5月4日、95年5月24日向中國信
    託商業銀行以現金卡預借現金60,300元、8,300元、171,036
    元、30,000元、10,000元、10,000元；分別於93年 6月23日
    、同年6月30日及94年2月、同年 6月以信用卡向澳盛銀行預
    借現金20,000元、20,000元及借款56,000元、34,000元；於
    92年1月起至95年6月止分別以現金卡、信用卡向萬泰商業銀
    行預借現金共計275,000元、40,000元；分別於92年3月、93
    年3月、94年4月、93年11月、94年1月、94年4月、94年 5月
    、94年 9月向台新國際商業銀行預借現金60,000元、60,000
    元、70,000元、60,000元、130,000元、110,000元、90,000
    元、80,000元；於92年9月起至94年6月止向大眾商業銀行預
    借現金共計35,400元；分別於93年11月19日、94年6月1日、
    95年6月1日向第一商業銀行預借現金 250,000元、60,000元
    、40,000元，於92年10月起至94年11月止向上海商業儲蓄銀
    行借款共計 610,000元，上開部分尚不包含債務人以信用卡
    代償其他信用卡借款部分之借款，合計債務人自92年 1月起
    至95年6月止借款共2,390,036元，平均每月借款約56,906元
    ，遠逾其聲請更生前 2年每月平均薪資所得30,735元，亦超
    過債務人所陳報聲請更生前2年一家三口之每月必要支出23,
    512 元，倘如債務人所述其以信用卡刷卡消費或預借現金係
    為支付生活費用，以債務人自己之必要生活費用及扶養配偶
    、 1名子女之情況，顯逾一般人基本生活之所需，堪認債務
    人係因奢侈、浪費之行為致負擔過重之債務，依本條例第13
    4條第4款規定，有應為不免責裁定之事由。
  (三)經本院通知全體無擔保債權人，對於債務人是否應予免責表
    示意見，台北富邦商業銀行股份有限公司、國泰世華商業銀
    行股份有限公司、渣打國際商業銀行股份有限公司、中國信
    託商業銀行股份有限公司、澳商澳盛銀行集團股份有限公司
    台北分公司、台新國際商業銀行股份有限公司、遠東國際商
    業銀行股份有限公司、大眾商業銀行股份有限公司、第一商
    業銀行股份有限公司、上海商業儲蓄銀行股份有限公司、元
    大商業銀行股份有限公司、玉山商業銀行股份有限公司、日
    盛國際商業銀行股份有限公司、豐（台灣）商業銀行股份
    有限公司、萬榮行銷股份有限公司、新光行銷股份有限公司
    、摩根聯邦資產管理股份有限公司均具狀表明不同意債務人
    免責，有債權人陳報狀附卷可憑，無本條例第 133條但書規
    定之適用。
三、綜上所述，債務人有本條例第134條第4款所規定之情形，且
    未經普通債權人全體同意免責，債務人自不得免責，爰裁定
    如主文。
中    華    民    國   100    年    6     月    1     日
                  民事庭法  官  陳湘琳
以上正本係照原本作成。
如不服本裁定應於送達後10日內向本院提出抗告狀，並繳納抗告
費新臺幣1,000元。
中    華    民    國   100    年    6     月    1     日
                        書記官  洪佳如